臺灣臺中地方法院臺中簡易庭民事判決
                                   110年度中簡字第1584號
原      告
即反訴被告  賴張寶  
訴訟代理人  洪嘉蔚律師
被      告
即反訴原告  劉湧俊  

訴訟代理人  呂旺積律師
上列當事人間損害賠償事件，於民國110年12月2日言詞辯論終結
，本院判決如下：
    主      文
原告之訴及其假執行之聲請駁回。
訴訟費用由被告負擔。
反訴被告應給付反訴原告新臺幣參拾陸萬貳仟貳佰零玖元及自民
國一一０年十月二十二日起至清償日止，按年息百分之五計算之
利息。
反訴原告其餘之訴駁回。
反訴訴訟費用由反訴被告負擔百分之三十二，餘由反訴原告負擔
。
反訴原告勝訴部分得假執行，反訴被告如以新臺幣參拾陸萬貳仟
貳佰零玖元為反訴原告預供擔保或提存，得免為假執行。
反訴原告其餘假執行之聲請駁回。
    事實及理由
壹、按「被告於言詞辯論終結前，得在本訴繫屬之法院，對於原
    告及就訴訟標的必須合一確定之人提起反訴。」，「反訴之
    標的，如專屬他法院管轄，或與本訴之標的及其防禦方法不
    相牽連者，不得提起。」「反訴，非與本訴得行同種之訴訟
    程序者，不得提起。」，民事訴訟法第259條、第260項第1
    、2項定有明文。此所稱之「相牽連」，乃指為反訴標的之
    法律關係與本訴標的之法律關係間，或為反訴標的之法律關
    係與作為本訴防禦方法所主張之法律關係間，兩者在法律上
    或事實上關係密切，審判資料有其共通性或牽連性者而言（
    最高法院98年度台抗字第1005號裁定參照）。原告起訴後，
    被告提起反訴，基於同一車禍侵權關係請求原告賠償損害，
    本訴與反訴之標的在法律上及事實上關係密切，審判資料有
    共通性或牽連性，合於反訴與本訴之標的相牽連要件，復得
    行同種之訴訟程序，應許被告提起反訴。
貳、本訴部分：
一、原告主張：
　㈠被告於民國108年12月24日下午3時40分許，騎乘車牌號碼000
    -000號普通重型機車，後座搭載訴外人楊漢祥，沿臺中市北
    區東光路由太原路3段往興進路方向行駛至該道路與天祥街
    路口，被告本應注意行車速度，應依速限標誌或標線之規定
    ，無速限標誌或標線者，行車時速不得超過50公里，而當時
    亦無不能注意之情事，竟疏未注意及此，貿然以時速60多公
    里之速度前駛進入該路口，適原告騎乘車牌號碼000-000號
    普通重型機車，沿臺中市北區天祥街由南京東路2段往旱溪
    西路2段行駛至該道路與東光路交岔路口，雙方見狀閃煞不
    及發生碰撞，原告因而受有左踝骨折併踝關節半脫位、左足
    壓軋傷併皮瓣缺損等傷害及機車受損。前開機車為原告女兒
    賴淑芬所有，賴淑芬業將機車受損之損害賠償債權讓與原告
    ，爰依民法第184 條第1項前段、第191條之2、第193條第1
    項、第195條第1項前段請求被告賠償損害：
  1.醫療費用：原告因車禍受傷，分別前往中國醫藥大學附設醫
    院（下稱中國附醫）、彰化基督教醫院（下稱彰基醫院）、
    正安診所治療及復健，合計支出醫療費用新臺幣（下同）2
    萬8521元。
　2.看護費用：依彰化基督教醫院診斷證明書記載，術後建議專
    人照顧1年，原告由家屬看護，以每日2200元計算，合計79
    萬2000元。
　3.交通費用：原告由住家往返中國附醫4次，以日間單趟160元
    計算，估算車資1280元；由住家往返彰基醫院4次，以日間
    單趟805元計算，估算車資6440元；由住家往返正安診所5次
    ，以日間單趟85元計算，估算車資850元；以上就醫交通費
    用8570元。
　4.機車修理費用：原告支出修理機車費用1萬6550元（工資220
    0元、零件1萬4350元。 　
  5.精神慰撫金：原告受傷後急診入院接受傷口清創及開刀治療
    ，長達1年多仍無法痊癒，目前遺存左腳踝蹠屈15度背屈0度
    活動度15度，症狀固定，猶需以輪椅及枴杖助行代步，肉體
    及精神痛苦不堪，被告不聞不問，未賠償分文，爰請求精神
    慰撫金80萬元。
  ㈡綜上，原告所受損害共計164萬5641元，並聲明：⑴被告應給
    付原告164萬5641元及自起訴狀繕本送達翌日起至清償日止
    ，按年息百分之5計算之利息。⑵願供擔保請准宣告假執行。
二、被告則以：
  ㈠兩造發生車禍時間為108年12月24日，則原告於108年12月24
    日至109年1月29日在中國附醫就診應與本件事故有關，惟11
    0年2月9日中國附醫單據金額1萬2100元有將所有門診費用合
    併之情形，且109年5月23日、110年2月9日中國附醫就診科
    別依序為內科、不分科，均與本件車禍無因果關係。原告於
    109年3月11日以後在彰基醫院就診、於109年3月21日以後在
    正安診所就診之時間均與自中國附醫治療出院後相隔至少達
    一個半月以上，且就診科別與本件事故較無相關，又原告因
    本件事故受有左踝骨折併踝關節脫位、左足壓軋傷併皮瓣（
    膚）缺損等傷害，故就醫及回診之科別應為骨科門診，非内
    科門診，另原告所提之原證3傷勢照片，外觀所見為皮膚潰
    爛症狀，依醫學臨床歸納，一般是由外傷、微生物感染（如
    細菌、真菌、螺旋體、毒）、腫瘤（結節或腫瘤破潰）、迴
    圈障礙和神經功能障礙、免疫功能異常導致抵抗力下降(如
    糖尿病或飲酒造成免疫功能低下）或先天皮膚缺損等引起的
    局限性皮膚組織缺損，若因本件事故所引起外傷性皮膚缺損
    ，應早已痊癒不可能產生如原證3照片所示如此嚴重之皮膚
    潰爛狀況，故被告僅同意原告所提附表1所示編號1至3之醫
    療費用共計2萬0395元與本件事故具相當因果關係，其餘部
    分原告舉證不足，被告不同意支付。
　㈡中國附醫診斷證明書醫囑僅建議專人照顧一個月，可間接推
    知原告後續傷勢非因本件事故所生，縱與本件事故有關，原
    告亦與有過失，應由原告自負傷口護理不佳、疾病控制之責
    任。
  ㈢原告於108年12月24日係由消防局救護車載送至醫院，因此就
    原告所提附表1所示編號2、3之就醫部分，被告同意以原告
    提出之臺灣大車隊估算車資系統每次單趟160元計算，估算
    交通費為640元。機車修理費用部分，應扣除零件折舊。
  ㈣原告之可能肇事原因為違反號誌管制或指揮及酒後駕車，且
    為肇事之重要因素，被告亦因本件事故受有雙側橈骨骨幹骨
    折併遠端橈尺關節脫位、左足大姆趾骨折及右側股骨骨幹骨
    折等傷害，傷勢重於原 告，又原告因本件事故所生之傷勢
    ，並不會造成皮膚潰爛外，且依一般之情形，皮瓣缺損之痊
    癒期約為數日或數周，骨折之痊癒期約為3至6個月，原告竟
    醫療兩年餘仍難痊癒，顯見原告之狀況為其自身傷口護理不
    佳、疾病控制失當、免疫功能異常導致抵抗力下降（如糖尿
    病或飲酒造成免疫功能低下）等因素而不能痊癒，與本件事
    故無相當因果關係或為與有過失，被告認原告無請求慰撫金
    之必要。
　㈤兩造就本件事故均有肇事責任，應過失相抵，又原告就本件
    車禍事故所受之損害，應有領取強制汽車責任保險金35萬30
    81元，依強制汽車責任保險第32條之規定，應就其所受領之
    金額予以扣除。
  ㈥答辯聲明：⑴駁回原告之訴。⑵如受不利判決，願供擔保請准
    宣告假執行。
三、得心證之理由：
  ㈠原告主張被告於前揭時、地，騎乘車牌號碼000-000號普通重
    型機車，超速行駛過失碰撞原告騎乘之機車，致原告受有左
    踝骨折併踝關節半脫位、左足壓軋傷併皮瓣缺損等傷害及機
    車受損等情，為被告不爭執，並有臺中市政府警察局道路交
    通事故現場圖、診斷證明書及相片附卷可稽（見卷第25-35
    頁）。被告涉嫌過失傷害案件，經本院110年度中交簡字第5
    50號刑事簡易判決判處被告過失傷害罪刑確定（處拘役50日
    ，得易科罰金），有上開刑事簡易判決可考（見卷第293-30
    0頁）。原告主張被告騎乘機車肇事過失侵害原告身體及毀
    損原告騎乘機車之事實，洵可認定為真正。
 ㈡按因故意或過失，不法侵害他人之權利者，負損害賠償責任；
   汽車、機車或其他非依軌道行駛之動力車輛，在使用中加損
   害於他人者，駕駛人應賠償因此所生之損害；不法侵害他人
   之身體或健康者，對於被害人因此喪失或減少勞動能力或增
   加生活上之需要時，應負損害賠償責任；不法侵害他人之身
   體、健康、名譽、自由、信用、隱私、貞操，或不法侵害其
   他人格法益而情節重大者，被害人雖非財產上之損害，亦得
   請求賠償相當之金額；不法毀損他人之物者，被害人得請求
   賠償其物因毀損所減少之價額，民法第184條第1項前段、第1
   91條之2前段、第193條第1項、第195條第1項前段、第196 條
   定有明文。本件被告騎乘機車肇事致使原告受傷及所騎乘機
   車受損，原告騎乘機車為原告女兒賴淑芬所有，賴淑芬業將
   機車受損之損害賠償債權讓與原告，有機車行照書在卷可稽
   （見卷第67頁），且為被告不爭執，原告訴請被告賠償損害
   自屬有據。茲就原告請求被告賠償損害項目及金額是否有理
   ，逐項論述如次：
  1.醫療費用部分：原告主張因傷支出醫療費用2萬8521 元，業
    據其提出醫療費用支出表及醫療費用單據附卷可稽（見卷第
    23、37-57頁），被告抗辯原告於正安診所及彰基醫院就診
    時間相隔1個半月以上，正安診所就診科別為內科，另109年
    5月23日、110年2月9日中國附醫就診科別依序為內科、不分
    科，均與本件車禍無因果關係，另110年2月9日中國附醫單
    據金額1萬2100元有將所有門診費用合併情形等語。查原告
    因108年12月24日車禍受傷，當日至中國附醫急診住院手術
    ，至109年1月2日出院，109年2月22日接受部分鋼釘移除手
    術，自109年1月6日起持續門診至109年5月22日共18次。又
    於109年3月11日起至彰基醫院門診治療，至110年1月13日共
    10次，有診斷證明書在卷可稽（見卷第27、129頁）。經本
    院向正安診所函詢結果，原告至正安診所就醫理學檢查發現
    左足有手術後傷口，左小腿有植皮手術取皮後傷口，接受單
    純傷口換藥處理及口服消炎藥抗生素，該診所只有一負責醫
    師，不論傷病內容為內科、外科、兒科、皮膚科等都由一位
    醫師診療，診斷書上科別固定格式為內科，原告傷病及處置
    內容確實屬於外科，有正安診所函在卷可參（見卷第271頁
    ）。經本院向彰基醫院函詢結果，原告主訴有傷口及疤痕、
    活動度受限等症狀，持續至彰基醫院門診追蹤治療，在該院
    治療傷勢與本件車禍受傷有關連性，有彰基醫院110年11月2
    9日彰基病資字第1101100098號函在卷可佐（見卷第289頁）
    ，被告抗辯原告於正安診所及彰基醫院就診與本件車禍無因
    果關係云云，自不足採。另原告提出中國附醫金額1萬2100
    元之醫療單據，發生日期為109年1月6日至110年1月29日，
    不包含急診820元及108年12月25日至109年1月2日住院醫療
    費用7475元，有中國附醫110年11月9日院醫事字第11000157
    78號函在卷可參（見卷第279頁），自無重複請求之情。被
    告抗辯原告提出109年5月23日、110年2月9日中國附醫就診
    科別依序為內科、不分科之醫療單據，與本件車禍無因果關
    係，原告並未否認，此部分醫療費用依序為320元、150元（
    見卷第49、51頁），剔除後，原告請求被告賠償醫療費用2
    萬8051元（28521元－320元－150元＝28051元）。
　2.看護費用部分：原告提出彰基醫院診斷證明書記載「術後建
    議拐杖助行器使用，建議他人協助照護1年」（見卷第27頁
    ），另原告提出中國附醫109年5月22日診斷證明書記載「…1
    08年12月24日經急診住院，108年12月25日接受傷口清創及
    骨外固定手術，108年12月28日接受移除外固定及骨折復位
    鋼板內固定手術及傷口植皮手術，109年1月2日出院，出院
    後建議休養3個月及專人照顧1個月，109年2月22日接受部分
    鋼釘移除手術，自109年1月6日起至109年5月22日止共至門
    診18次。」（見卷第129頁），參以前開彰基醫院函載，原
    告主訴有傷口及疤痕、活動度受限等症狀，持續至彰基醫院
    門診追蹤治療，顯然原告傷勢並未痊癒，行動受限需持續治
    療，確續有他人協助照護之必要，應認原告於中國附醫出院
    後需專人全日照顧1個月，半日照護11個月。又親屬間之看
    護，縱因出於親情而未支付該費用，然其所付出之勞力，顯
    非不能以金錢為評價，此種基於身分關係之恩惠，自不能加
    惠於加害人，而應比照一般看護情形，認被害人受有相當看
    護費之損害，命加害人賠償，始符民法第193條第1項所定「
    增加生活上需要」之意旨（最高法院88年度台上字第1771號
    、89年度台上字第1749號判決參照）。原告實際上有看護必
    要，並陳明由其家屬實施照護，揆之前揭判決意旨，非不得
    請求賠償相當看護費之損害。原告主張看護費用以每日2200
    元計算，為被告不爭執，半日看護應以每日1100元計算為當
    ，依此計算原告請求1個月全日看護費用6萬6000元（30日×2
    200元＝66000元），11個月半日看護之費用為36萬3000元（3
    0日×1100元×11＝363000元），合計42萬9000元（66000元＋36
    3000元＝429000元），是原告請求看護費用42萬9000元，應
    予准許，逾此部分為無理由。
　3.交通費用部分：依前開彰基醫院診斷證明書記載「術後建議
    拐杖助行器使用，建議他人協助照護1年」（見卷第27頁）
    ，顯然原告確實因傷行動不便，其返診就醫有搭乘計程車之
    必要，即與常情不悖，堪認為真正，縱實際上未搭乘而由親
    人自行駕車接送，此種親屬支出勞力時間及費用，亦可評價
    為金錢，而不能嘉惠於加害人，仍應認原告受有相當於計程
    車資之交通費損害，始符公平原則(最高法院106年度台上字
    第749號判決意旨參照)。原告主張由住家往返中國附醫4次
    ，每次單趟160元計算，估算車資1280元；由住家往返彰基
    醫院4次，以日間單趟805元計算，估算車資6440元；由住家
    往返正安診所5次，以日間單趟85元計算，估算車資850元，
    以上合計8570元，業據其提出臺灣大車隊估算車資網路截圖
    為證（見卷第59-63頁），除中國附醫109年5月23日、110年
    2月9日就診科別依序為內科、不分科，與本件車禍無因果關
    係，此部分交通費用往返中國附醫2次之交通費用應予剔除
    外，其餘就診醫療院所及次數與所提醫療單據相符，另被告
    爭執原告急診交通費部分，原告並未列入請求，被告爭執彰
    基醫院、正安診所交通費用部分，原告至彰基醫院、正安診
    所就診確與本件車禍傷勢相關聯，被告爭執原告往返彰基醫
    院、正安診所所生交通費用部分，並無理由。依上開基準計
    算，原告得請求被告賠償交通費用7930元（8570元－160元×2
    ×2＝7930元），應予准許，逾此部分為無理由。
  4.機車修理費部分：按物被毀損時，被害人除得依民法第196
    條請求賠償外，並不排除民法第213條至第215條之適用。依
    民法第196 條請求賠償物被毀損所減少之價額，得以修復費
    用為估定之標準，但以必要者為限（例如：修理材料以新品
    換舊品，應予折舊）。被害人如能證明其物因毀損所減少之
    價額，超過必要之修復費用時，就其差額，仍得請求賠償（
    最高法院77年度第9 次民事庭會議決議(一)參照）。原告提
    出估價單記載機車修理費1萬6550元，其中工資為2200元，
    零件為1萬4350元，有估價單在卷可參（見卷第65頁），上
    開零件部分既係以全新零件更換受損害之零件，自應將零件
    折舊部分予以扣除。依行政院所頒固定資產耐用年數表及固
    定資產折舊率之規定，機車之耐用年數為3 年，每年折舊千
    分之536，且最後1年之折舊額，加歷年折舊累計額，其總和
    不得超過該資產成本原額10分之9 ，賴淑芬所有交由原告騎
    乘車號000-000號普通重型機車係於87年1月出廠，有行車執
    照及車籍資料附卷可稽（見卷第67、93頁），至本件車禍發
    生日108年12月24日，已逾機車之耐用年數3 年，若依定率
    遞減法每年折舊千分之536計算，於第3年之累計折舊額已超
    過成本原額10分之9，故折舊金額最多僅能折舊成本原額10
    分之9，折舊後之零件殘值為1435元（14350元×1/10＝354元
    ），加計不必折舊之修理工資2200 元，合計原告騎乘機車
    必要修復費用為3635元（1435元＋2200元＝3635元），是原告
    請求被告賠償機車修理費用3635元，為有理由，逾此數額之
    請求，為無理由。
  5.精神慰撫金部分：按不法侵害他人之身體及名譽，被害人受
    有非財產上損害，請求加害人賠償相當金額之慰撫金時，法
    院對於慰撫金之量定，應斟酌實際加害情形、所造成之影響
    、被害人所受精神上痛苦之程度、雙方之身分、地位、經濟
    狀況及其他各種情形，以核定相當之數額（最高法院47年台
    上字第1221號、51年台上字第223 號、76年台上字第1908號
    判例參照）。查原告為42年10月26日生，於108年12月24日
    車禍時66歲，因本件事故在中國附醫住院10日出院，並須繼
    續返診就醫，迄留有傷口及疤痕、活動度受限等症狀，堪認
    其肉體及精神受相當痛苦。被告事後未能與原告達成和解，
    原告陳明其為國小畢業，無業無收入、財產狀況勉持等語（
    見卷第121頁），被告陳明其為高職畢業，無業，名下無不
    動產等語（見卷第148頁），兩造財產所得並有稅務電子閘
    門財產所得調件明細表可參（見證物袋）。本院斟酌兩造身
    分、地位及經濟狀況、本件車禍發生始末及原告所受精神上
    痛苦等情狀，認原告請求被告賠償非財產上損害，以20萬元
    為適當，逾此數額之請求，即為無理由。
  ㈢按損害之發生或擴大，被害人與有過失者，法院得減輕賠償
    金額，或免除之，民法第217條第1項定有明文。所謂被害人
    與有過失，只須其行為為損害之共同原因，且其過失行為並
    有助成損害之發生或擴大者，即屬相當（最高法院96年度台
    上字第2324號判決參照）。依刑事判決記載，原告酒後騎乘
    機車闖越紅燈進入路口，違反燈光號誌並侵犯被告路權，過
    失情節嚴重，應為肇事主因。被告違反該路段50公里速限，
    貿然以時速60多公里行駛，閃煞不及而致碰撞，應為肇事次
    因。本院斟酌前揭原告及被告就事故發生過失情節，認本件
    原告應負擔10分之7責任，被告應負10分之3之責任，方屬公
    允，原告主張各負一半責任，被告主張原告應負8成責任云
    云，均非可採。依此計算結果，原告得請求被告賠償之金額
    為20萬0585元（(28051元＋429000元＋7930元＋3635元＋200000
    元)×3/10＝200585元，元以下4捨5入）。
  ㈣按保險人依本法規定所為之保險給付，視為被保險人損害賠
    償金額之一部分；被保險人受賠償請求時，得扣除之，強制
    汽車責任保險法第32條定有明文。原告陳明已領取汽車強制
    責任保險金給付35萬3081元，有存摺在卷可參（見卷第125-
    127頁），此為被告所不爭執，扣除結果，原告不得再向被
    告請求賠償。原告請求被告賠償損害，即無理由。
四、從而，原告依民法第184 條第1項前段、第191條之2、第193
    條第1項、第195條第1項前段規定，請求被告給付原告164萬
    5641元及自起訴狀繕本送達日起至清償日止，按年息百分之
    5 計算之利息云云，為無理由，應予駁回；其假執行之聲請
    ，失所附麗，應併予駁回。
參、反訴部分：
一、反訴原告起訴聲明請求被告給付新臺幣（下同）115萬2672
    元，後減縮聲明如後開反訴原告聲明所示（見卷第287頁）
    ，依民事訴訟法第255條第1項第3款規定，應予准許。
二、反訴原告主張：
　㈠反訴被告酒後於108年12月24日下午3時40分許，騎乘車牌號
    碼000-000號普通重型機車沿臺中市北區天祥街由南京東路2
    段往旱溪西路2段行駛至該道路與東光路交岔路口時，其行
    進方向燈號已顯示為紅燈，反訴被告疏未注意圓形紅燈表示
    禁止通行，不得超越停止線或進入路口，貿然闖越紅燈進入
    路口，適反訴原告騎乘車牌號碼000-000號普通重型機車，
    後座搭載訴外人楊漢祥，沿東光路由太原路3段往興進路方
    向行駛至該路口，雙方閃煞不及發生碰撞後人車倒地，反訴
    原告受有雙側橈骨骨幹骨折併遠端橈尺關節脫位、左足大姆
    趾骨折及右側股骨骨幹骨折等傷害。爰依民法第184 條第1
    項前段、第2項、第191條之2、第193條第1項、第195條第1
    項前段請求被告賠償損害：
  1.醫療費用：反訴原告因車禍受傷，前往中國附醫、亞洲大學
    附設醫院（下稱亞大醫院）治療，合計支出醫療費用1萬844
    2元。
　2.看護費用：反訴原告於108年12月24日至中國附醫住院至109
    年1月2日出院，住院10日及出院後2個月需專人看護，原告
    由家屬看護，以每日2200元計算，合計15萬4000元。
　3.增加生活上需要：反訴原告於108年12月30日住院時支出洗
    髮費200元，出院後因骨折無法行走，購置輪椅支出4700元
    ，合計增加生活上需要4900元。
　4.工作損失：反訴原告因車禍受傷6個月無法工作，以最低基
    本工資2萬3800元計算，合計14萬2800元。　
  5.精神慰撫金：反訴原告車禍受傷迄今仍有後遺症，變天患處
    週邊均產生疼痛，時不時回想車禍發生細節仍顫慄不止，肉
    體及精神受有相當痛苦，爰請求精神慰撫金81萬元。
  ㈡綜上，反訴原告所受損害共計113萬0142元，除於本訴部分主
    張抵銷，餘額請求判決認定，並聲明：⑴反訴被告應給付反
    訴原告113萬0142元及自反訴起訴狀繕本送達翌日起至清償
    日止，按年息百分之5計算之利息。⑵願供擔保請准宣告假執
    行。
二、反訴被告則以：
  ㈠就反訴原告所提附表2所示編號1至5、編號7至8之醫療費用共
    計1萬5942元不爭執，但附表2所示編號6之費用係病歷複製
    費，與本件事故不具相當因果關係。反訴原告住院期間受有
    中國附醫相當於醫學中心等級之醫療資源，故住院期間應不
    需專人照護，又反訴原告於109年1月間出院後僅回診3次，
    顯見其於本件事故發生1個月内，康復狀況即良好而無專人
    照顧之必要。
　㈡就反訴原告置購輪椅費用4700元費用部份不爭執，至於反訴
    原告住院期間曾委請醫院廠商為洗髮服務支出200元，然觀
    原告所提收據未見任何廠商或公司行號之名稱，難認該收據
    之真實性。又反訴原告稱其於本件事故發生前於朋友處打工
    並有協助父親從事農業工作，卻未提出相關薪資、工作等證
    明，故反訴原告不得向反訴被告請求工作損失。另反訴原告
    可能之肇事原因為車速超過肇事路段速限，恐為加重反訴被
    告於本件事故所受傷害之重要原因，且反訴被告所傷害為開
    放性骨折，傷口癒合不易，轉診至彰基醫院，其所開立之診
    斷證明書上載明「建議他人協助照護1年」，彰基醫院開立
    診斷證明之時間為110年1月13日，此時對傷勢之診斷及傷口
    癒合速度之評估自然較中國附醫於109年間開立之診斷證明
    書更貼近反訴被告實際復原情況，又反訴原告於本件事故發
    生不久即因另案遭通緝，反觀反訴被告因康復速度不如醫師
    預期，至今皆仍定期回院診療，反訴被告因本件事故所受之
    非財產上損害顯較反訴原告高，反訴原告不得向反訴被告請
    求精神慰撫金等語置辯。
  ㈢答辯聲明：⑴駁回反訴原告之訴。⑵如受不利判決，願供擔保
    請准宣告假執行。
三、得心證之理由：
  ㈠反訴原告主張反訴被告於前揭時、地，騎乘車牌號碼000-000
    號普通重型機車，闖越紅燈過失碰撞反訴原告騎乘機車，致
    反訴原告受有雙側橈骨骨幹骨折併遠端橈尺關節脫位、左足
    大姆趾骨折及右側股骨骨幹骨折等傷害等情，為反訴被告不
    爭執，並有臺中市政府警察局道路交通事故及診斷證明書附
    卷可稽（見卷第207-209頁）。反訴被告涉嫌過失傷害案件
    ，經本院109年度交簡字第539號刑事簡易判決判處反訴被告
    過失傷害罪刑確定（處有期徒刑3月，得易科罰金），有上
    開刑事簡易判決可考（見卷第197-201頁）。反訴原告主張
    反訴被告騎乘機車肇事過失侵害反訴原告身體之事實，洵可
    認定為真正。
  ㈡按因故意或過失，不法侵害他人之權利者，負損害賠償責任
    ；汽車、機車或其他非依軌道行駛之動力車輛，在使用中加
    損害於他人者，駕駛人應賠償因此所生之損害；不法侵害他
    人之身體或健康者，對於被害人因此喪失或減少勞動能力或
    增加生活上之需要時，應負損害賠償責任；不法侵害他人之
    身體、健康、名譽、自由、信用、隱私、貞操，或不法侵害
    其他人格法益而情節重大者，被害人雖非財產上之損害，亦
    得請求賠償相當之金額；不法毀損他人之物者，被害人得請
    求賠償其物因毀損所減少之價額，民法第184條第1項前段、
    第191條之2前段、第193條第1項、第195條第1項前段、第19
    6 條定有明文。本件反訴被告騎乘機車肇事致使反訴原告受
    傷，反訴原告訴請反訴被告賠償損害自屬有據。茲就反訴原
    告請求被告賠償損害項目及金額是否有理，逐項論述如次：
  1.醫療費用部分：反訴原告主張因傷支出醫療費用1萬8442 元
    ，業據其提出醫療費用支出表及醫療費用單據附卷可稽（見
    卷第195、211-219頁），除中國附醫病歷複製本費2500元並
    非醫療必要費用應予剔除外，其餘醫療費用1萬5942元（184
    42元－2500元＝15942元）應予准許。
　2.看護費用部分：反訴原告提出中國附醫診斷證明書記載「出
    院後建議休養6個月及專人照顧兩個月」（見卷第209頁），
    並本院向中國附醫函詢結果，反訴原告於108年12月24日至1
    09年1月2日於該院住院期間，需全日專人看護，出院後建議
    全日專人看護2個月等語，有中國附醫110年11月15日院醫事
    字第1100015773號函在卷可參（見卷第277頁），應認反訴
    原告因傷所需專人看護期間為70日。又親屬間之看護，縱因
    出於親情而未支付該費用，然其所付出之勞力，顯非不能以
    金錢為評價，此種基於身分關係之恩惠，自不能加惠於加害
    人，而應比照一般看護情形，認被害人受有相當看護費之損
    害，命加害人賠償，始符民法第193條第1項所定「增加生活
    上需要」之意旨（最高法院88年度台上字第1771號、89年度
    台上字第1749號判決參照）。反訴原告實際上有看護必要，
    並陳明由其家屬實施照護，揆之前揭判決意旨，非不得請求
    賠償相當看護費之損害。反訴原告主張看護費用以每日2200
    元計算，為反訴被告不爭執，依此計算反訴原告請求70日看
    護費用為15萬4000元（70日×2200元＝154000元），是反訴原
    告請求看護費用15萬4000元，應予准許，逾此數額之請求，
    為無理由。
　3.增加生活上需要部分：反訴原告主張於108年12月30日住院
    時支出洗髮費200元，業據其提出收據為證（見卷第221頁）
    ，此收據並無收受人簽章，已難遽認真正，且反訴原告此段
    期間既已主張家屬看護，洗髮為個人衛生，得由看護協助完
    成，自不得再請求洗髮費用。另支出購置輪椅費用4700元，
    有發票在卷可佐（見卷第223頁），且為反訴被告所不爭執
    ，此部分請求應予准許。是反訴原告請求增加生活上需要47
    00元，應予准許，逾此數額之請求，為無理由。
  4.工作損失部分：原告因本件車禍受傷6 個月無法工作，有中
    國附醫110年11月15日院醫事字第1100015773號函在卷可參
    （見卷第277頁）。按民法第193條第1項所謂減少勞動能力
    ，乃指職業上工作能力一部之滅失而言。審核被害人減少勞
    動能力之程度時，自應斟酌被害人之職業、智能、年齡、身
    體或健康狀態等各種因素，不能以一時一地之工作收入為準
    。至於個人實際所得，僅得作為勞動能力減損之參考，不得
    因薪資未減少即謂其無損害（最高法院108年度台上字第151
    1號判決參照)。反訴原告雖未舉證其受傷前確有工作收入，
    仍非不得請求減少勞動能力之損害，反訴被告抗辯反訴原告
    未提出薪資及工作證明云云，並無礙於反訴原告此部分請求
    。反訴原告主張以109年1月1日起實施之每月基本工資2萬38
    00 元為反訴原告在通常情形，可能取得之收入，應無不合
    。依此計算反訴原告因傷不能工作所受損害為14萬2800元（
    23800元×6月＝142800元）。是反訴原告請求反訴被告賠償工
    作損失14萬2800元，為有理由，應予准許。
  5.精神慰撫金部分：按不法侵害他人之身體及名譽，被害人受
    有非財產上損害，請求加害人賠償相當金額之慰撫金時，法
    院對於慰撫金之量定，應斟酌實際加害情形、所造成之影響
    、被害人所受精神上痛苦之程度、雙方之身分、地位、經濟
    狀況及其他各種情形，以核定相當之數額（最高法院47年台
    上字第1221號、51年台上字第223 號、76年台上字第1908號
    判例參照）。查反訴原告為88年5月4日生，於108年12月24
    日車禍時20歲，因本件事故在中國附醫住院10日出院，並須
    繼續返診就醫，堪認其肉體及精神受相當痛苦。反訴被告事
    後未能與反訴原告達成和解，斟酌如本訴記載之兩造身分、
    地位及經濟狀況、本件車禍發生始末及反訴原告所受精神上
    痛苦等情狀，認反訴原告請求反訴被告賠償非財產上損害，
    以20萬元為適當，逾此數額之請求，即為無理由，應予駁回
    。
  ㈢按損害之發生或擴大，被害人與有過失者，法院得減輕賠償
    金額，或免除之，民法第217條第1項定有明文。所謂被害人
    與有過失，只須其行為為損害之共同原因，且其過失行為並
    有助成損害之發生或擴大者，即屬相當（最高法院96年度台
    上字第2324號判決參照）。參照本訴記載事故發生始末，就
    本件車禍事故，反訴原告應負擔10分之3責任，反訴被告應
    負10分之7之責任，依此計算結果，反訴原告得請求反訴被
    告賠償之金額為36萬2209元（(15942元＋154000元＋4700元＋1
    42800元＋200000元)×7/10＝362209元，元以下4捨5入）。
  ㈣按保險人依本法規定所為之保險給付，視為被保險人損害賠
    償金額之一部分；被保險人受賠償請求時，得扣除之，強制
    汽車責任保險法第32條定有明文。反訴原告陳明其未領取汽
    車強制責任保險金，為反訴被告所不爭執，無從於其賠償請
    求予以扣除。　　
　㈤末按「給付無確定期限者，債務人於債權人得請求給付時，
    經其催告而未為給付，自受催告時起，負遲延責任。其經債
    權人起訴而送達訴狀，或依督促程序送達支付命令，或為其
    他相類之行為者，與催告有同一之效力。」，「遲延之債務
    ，以支付金錢為標的者，債權人得請求依法定利率計算之遲
    延利息。但約定利率較高者，仍從其約定利率。」，民法第
    229條第2項、第233條第1項定有明文。反訴原告所提民事起
    訴狀繕本於110年10月21日送達反訴被告（見卷第179頁），
    反訴被告自受起訴狀送達時起負遲延責任，並應自翌日即11
    0年10月22日起加付法定遲延利息。
四、從而，反訴原告依民法第184條第1項前段、第191條之2、第
    193條第1項、第195 條第1項前段規定，請求反訴被告給付3
    6萬2209元及自110年10月22日起至清償日止，按年息百分之
    5計算之利息，為有理由，應予准許，逾此部分之請求，為
    無理由，應予駁回。
五、本件係就民事訴訟法第427條第1項訴訟適用簡易程序為反訴
    被告敗訴之判決，爰依民事訴訟法第389條第1項第3 款規定
    ，依職權宣告假執行，並依反訴被告聲請諭知被告預供擔保
    或提存，得免為假執行。反訴原告就此勝訴部分陳明願供擔
    保請准宣告假執行，僅係促使本院職權發動，毋庸為准駁之
    諭知。至反訴原告敗訴部分，其假執行之聲請失所依附，應
    併予駁回。
肆、本件事證已臻明確，兩造其餘主張陳述及所提之證據，均毋
    庸再予審酌，附此敘明。
伍、據上論結，本件原告之訴為無理由，反訴原告之訴為一部有
    理由，一部無理由，依民事訴訟法第436條第2項、第78條、
    第79條、第389條第1項第3款、第392條第2項，判決如主文
    。
中　　華　　民　　國　　111 　年　　1 　　月　　6 　　日
                      臺灣臺中地方法院臺中簡易庭
                                法  官  熊祥雲
以上正本係照原本作成。
如不服本判決，應於送達後20日內，向本院提出上訴狀並表明上
訴理由，如於本判決宣示後送達前提起上訴者，應於判決送達後
20日內補提上訴理由書（須附繕本），如委任律師提起上訴者，
應一併繳納上訴審裁判費。
中　　華　　民　　國　　111 　年　　1 　　月　　6 　　日
                                書記官  王麗麗